【裁判字號】    92,交聲,404
【裁判日期】    921031
【裁判案由】    違反道路交通管理處罰條例聲明異議
【裁判全文】
臺灣桃園地方法院交通事件裁定                   九十二年度交聲字第四四號
    原處分機關 交通部公路總局新竹區監理所中壢監理站
    異  議  人  甲○○
    即受處分人
右列受處分人因違反道路交通管理處罰條例案件，對於交通部公路總局新竹區監理所
中壢監理站九十二年八月二十二日壢監裁罰字第駕裁五三－Ｄ一Ａ五二四七八一號違
反道路交通管理事件裁決書聲明異議，本院裁定如左：
    主  文
異議駁回。
    理  由
一、原處分意旨略以：緣桃園縣警察局高榮交通小隊執勤員警於九十一年七月十一日
    十七時三十五分在桃園縣楊梅鎮○○○路、環東路口處查獲聲明人（甲○○）駕
    駛Ｌ六－四七五九號自小客車「駕駛人使用手持式電話行駛道路環東路左轉中山
    北路」違規，遂填製桃警局交字第Ｄ一Ａ五二四七八一號違規通知單交鮑君簽收
    ，惟鮑君拒絕簽收，遂將通知聯、移送聯及迴覆聯移送本站處理，本案係聲明人
    拒絕簽收案件，依違反道路交通管理事件統一裁罰標準及處理細則第十一條第一
    項第一款規定視為已簽收，本站爰依同細則第四十條第四項規定於九十二年八月
    二十二日以壢監裁罰字第駕裁五三－Ｄ一Ａ五二四七八一號裁決書處罰聲明異議
    人新台幣（下同）三千元整。
二、聲明異議之意旨則以：當日（九十一年七月十一日）受處分人（指聲明異議人甲
    ○○）下班開車由環東路駛至中山路口，正有交通警察於路口中央指揮，受處分
    人本欲直行，惟因指揮手勢不明確，受處分人誤為不准前進直行須左轉，猶豫之
    間停於路口中央交通警察前方，該警察便趨前指示左轉靠邊，因與友人有約，於
    左轉停車後便持電話通知友人，該時狀況，該警察指示請受處分人出示駕照、行
    照，便逕行開立罰單違規內容同前，因與事實不服，受處分人不願簽章，該警察
    即忿忿然言「鮑先生慢走」，使受處分人心生恐懼。直至九十二年八月二十七日
    接獲裁決書，其間未有任何之通知催繳等程序，依違反道路交通管理事件統一裁
    罰標準及處理細則第四十條「違反本條例行為之處罰，處罰機關於裁決前應予違
    規行為人陳述機會」，處罰機關之裁決於規定程序似有不符，而當時舉發之內容
    與事實亦不相符，該警察之態度亦不符第四條態度和藹、言語懇切，綜觀而言，
    此裁決讓人莫名其妙，行政機關擾民於此可見一般，因此狀請鈞院為公正、公平
    、合法之裁判，以維人民權益等語。
三、按汽車駕駛人於行駛道路時，使用手持式行動電話進行撥接或通話者，處新臺幣
    （下同）三千元罰鍰，道路交通管理處罰條例第三十一條之一第一項定有明文。
四、查本件異議人甲○○於九十一年七月十日下午五時三十五分許駕駛Ｌ六－四七五
    九號自用小客車行經楊梅鎮○○○路、環東路口持用手持式行動電話，為警查獲
    舉發上揭交通違規事實，並掣有桃園縣警察局九十桃警局交字第Ｄ一Ａ五二四七
    八一號舉發違反道路交通管理事件通知單當場交付異議人，惟異議人拒簽收一節
    ，有上開舉發違反道路交通管理事件通知單在卷足稽，雖異議人於九十二年九月
    十二日聲明異議狀陳述「：受處分人本欲直行，惟因指揮手勢不明確，受處分人
    誤為不准前進直行須左轉，猶豫之間停於路口中央交通警察前方，該警察便趨前
    指示左轉靠邊，因與友人有約，於左轉停車後便持電話通知友人：」等，於本院
    調查時亦稱「：（在開車通過該路口時有無用行動電話？）我沒有打，我有拿起
    來看時間：（何時拿起手機看時間？）開到路中間的時候：當初我的車左轉靠邊
    停之後，手拿手機與朋友通電話，警察走上前看見我手中拿著手機，說有看見我
    開車手拿手機，當時我們有爭議，我表示手拿手機不見得有講電話：」等，然證
    人即舉發員警張秋森於九十二年十月二十七日本院調查時則稱「：當時我面向違
    規車輛，該車要左轉，我當時親眼看見駕駛手持行動電話在講電話：（有無告訴
    駕駛甲○○違規單之違規事由？）有，行駛中不可以使用手機，這樣是違規的，
    我有告訴該駕駛如不服取締違規事由可以向監理站、警察機關申訴或向交通法庭
    聲明異議，當時該駕駛異議說他沒有用手機講電話：」等語，而警員張秋森為執
    行交通勤務之公務員，其於用路人違規之有無，為其業務內之事項，其觀察程度
    自較一般人更為專注，且據證人張秋森所述當時係站在楊梅鎮○○○路與環東路
    口正中央值交通崗勤務，面向迎面駛至之異議人之車輛，異議人亦稱「：當時我
    要直行環東路通過路口時該員警在我左前方：」等，可知警員張秋森應無誤判之
    可能；又其與異議人素不相識，自無誣指異議人違規之必要，再者，交通警員掣
    單舉發違反道路交通管理處罰條例所列之違規事實，本質上為行政處分，係公務
    員基於職務上權力，依法就特定之具體事件所為具公法上效果之單方行政行為，
    基於公務員為公法上行為具有公信力之原則，該行政處分當可被推定為真正，其
    據以依法處分之事實認定亦為正確無誤，此與民事訴訟法第三百五十五條第一項
    規定：「文書依其程式及意旨得認作公文書者，推定其為真正」之情形相同，本
    此公信原則，乃立法者賦予行政機關制定違反道路交通事件統一裁罰標準及處理
    細則，使執勤警員得當機處分（如該細則第二十三條）以達其維護交通秩序、安
    全之行政目的，反之，若謂公務員一切行政行為均需預留證據以證其實，則國家
    行政勢必窒礙難行，據此，刑事訴訟法就犯罪證據有關之規定中，與屬行政秩序
    罰之交通違規裁罰本質不合之部分，自不在準用之列，從而本院經查無何證據足
    資證明其有捏造事實違法取締之情事，則執勤警員本其維護交通秩序、安全職責
    所為之舉發，自應受到合法、正確之推定，且據異議人於本院調查時所述於駕車
    經過楊梅鎮○○○路與環東路口時有拿起行動電話，益徵異議人於警員攔查前確
    有在行駛中使用手持式行動電話撥打或接聽之行為，是證人張秋森就本件之舉發
    並無不當，原處分機關之裁決亦無違誤，異議人否認其有於行駛道路時，使用手
    持式行動電話進行撥接或通話之行為，復未提出任何事證供本院審認，則異議人
    所持前揭辯詞無據，顯係卸責之詞，要難採信。原處分機關據以援引上開規定，
    裁處罰鍰新台幣三千元，核無不當。本件異議為無理由，應予駁回。
五、依道路交通管理處罰條例第八十七條第二項、道路交通案件處理辦法第十九條，
    裁定如主文。
中      華      民      國    九十二    年      十      月    三十一    日
                                      臺灣桃園地方法院交通法庭
                                          法  官  林  婷  立
右正本證明與原本無異。
如不服本裁定，應於裁定送達後五日內向本院提出抗告狀。
                                          書記官  楊  鳳  滿
中        華        民        國       九十二   年   十一   月    三    日


司法院資訊處製作；財團法人民間司法改革基金會備份。
